臺灣高雄地方法院刑事判決　　　　　　　96年度易字第2378號
公　訴　人　臺灣高雄地方法院檢察署檢察官
被　　　告　甲○○
　　　　　　　　　　號
上列被告因詐欺等案件，經檢察官提起公訴（96年度偵字第1117
0 號），本院判決如下：
    主  文
甲○○犯行使偽造私文書罪，累犯，處有期徒刑壹年。
票號FF0000000 票面金額玖拾陸萬零拾元受款人超群混凝土
工業股份有限公司之支票背面偽造之「超群混凝土工業股份有限
公司」印文壹枚，沒收之。
    事  實
一、甲○○前於民國88年間因恐嚇案件，經法院判處有期徒刑1
    年8 月確定，並於92年12月27日縮刑期滿執行完畢。甲○○
    於94年間擔任日安營造股份有限公司（下稱：日安公司）總
    經理特別助理，負責代表公司與客戶協調債務清償之事務，
    其除基本薪資外，於和解條件履行完畢後復可取得每次和解
    金額之百分之十作為特別報酬，因甲○○協調日安公司對於
    超群混凝土工業股份有限公司（下稱：超群公司）0000000
    元之債務，雙方已達成以0000000 元之初步和解協定，日安
    公司遂將雅進國際股份有限公司於94年6 月9 日向台灣銀行
    苓雅分行購買之支票2 張（票號FF0000000 、金額960033元
    、受款人超群公司1 張，票號FF0000000 、金額106670元、
    受款人甲○○1 張）交付日安公司委任之銘里律師事務所保
    管，欲待甲○○協同超群公司人員攜帶和解同意書初稿至銘
    里律師事務所，雙方確認點收支票、確認和解金額無誤後，
    由超群公司人員在和解書籤名蓋章，雙方和解成立，日安公
    司始將甲○○所應得之特別報酬交付甲○○，詎甲○○雖知
    應依上開程式交付超群公司和解金額，且完成上開程式後始
    能領得特別報酬，竟趁日安公司、超群公司均倚賴甲○○安
    排續行和解程式，而未知對方意願之機會，意圖為自己不法
    所有，而於94年11月29日向日安公司協理乙○○詐稱：因超
    群公司要求必須取得票據同時方願簽立和解同意書云云，致
    乙○○陷於錯誤，而指示銘里律師事務所人員，將上開支票
    2 張交付甲○○，甲○○則於94年12月1 日，向銀行提示上
    開票號FF0000000 、金額106670元之支票，領取上開須完成
    和解程式始能取得之特別報酬，再於95年3 月14日，於票號
    FF0000000 、金額960033元支票背面，偽造超群公司之背書
    ，足以生損害於超群公司，之後向銀行提示據以行使，銀行
    遂向甲○○所有之高雄銀行三多分行帳號000000000000 帳
    戶支付上開金額，甲○○因而詐得共計0000000 元。
二、案經日安公司訴由台灣高雄地方法院檢察署檢察官偵查起訴
    。
    理  由
一、證據能力部分：（一）按被告以外之人於審判外之言詞或書
    面陳述，除法律有規定者外，不得作為證據，刑事訴訟法第
    159 條固定有明文，惟被告以外之人於審判外之陳述，雖不
    符同法第159 條之1 至之4 規定，而經當事人於審判程序同
    意作為證據，法院審酌該言詞陳述或書面陳述作成時之情況
    ，認為適當者，亦得為證據。又當事人、代理人或辯護人於
    法院調查證據時，知有第159 條第1 項不得為證據之情形，
    而未於言詞辯論終結前聲明異議者，視為有前項之同意，此
    亦據同法第159 條之5 規定甚明。查本件卷附台灣銀行苓雅
    分行95年12月21日苓雅營字第09500063381 號函及票號FF00
    00000 及FF0000 000支票，為被告以外之人於審判外之書面
    陳述，屬於傳聞證據，惟檢察官及被告於本院審判程序不爭
    執其證據能力，本院審酌上開陳述作成時之證據取得過程並
    無瑕疵，認以之作為證據應為適當，依刑事訴訟法第159 條
    之5 第1 項之規定，得為證據，而有證據能力。（二）又按
    被告以外之人於偵查中向檢察官所為之陳述，除顯有不可信
    之情況者外，得為證據，刑事訴訟法第159 條之1 第2 項定
    有明文。經查，本件證人顏吉祥於偵查中所為之證述，業經
    具結，且無何顯不可信之情況，均具有證據能力，而得作為
    本件認定犯罪事實之證據。
二、訊之被告甲○○對於上開代表日安公司出面與超群公司協調
    日安公司對於超群公司之債務，且日安公司事先將上開2 張
    受款人分別為「超群公司」及「甲○○」之支票交付日安公
    司委任之銘里律師事務所保管，及其於日安公司與超群公司
    達成正式之和解前即向銘里律師事務所取得上開2 張支票並
    加以提示領取票款等情，固不諱言，惟矢口否認有何詐欺及
    行使偽造私文書之犯行，辯稱：伊係獲得日安公司之協理乙
    ○○之同意後始取得上開2 張支票並加以提示兌現，而其中
    受款人為超群公司之支票後之超群公司之印文，係伊在和解
    過程曾交予超群公司不詳姓名之人，取回後即有上開印文云
    云。惟查，本件業據證人即日安公司之協理乙○○於本院審
    理中證述稱：本件日安公司尚未與超群公司達成和解，被告
    即通知伊說因為超群公司不願意到律師事務所來，所以被告
    必須拿著支票到超群公司談，伊才就同意讓被告去銘里律師
    事務所拿上開2 張支票，該2 張支票在伊交付給銘里律師事
    務所時沒有蓋超群公司的章等語明確（見審卷第45─46頁）
    ，被告所稱係經證人乙○○同意領取上開支票一事顯非事實
    ；又證人即超群公司業務經理顏吉祥於偵查證述稱：伊代表
    超群公司與被告談日安公司債務一事，初步達成以0000000
    元和解，然因涉及稅法問題尚須會計師確認，因而未簽和解
    書，亦未向被告拿取支票，伊亦未向被告拿取支票後再返還
    等語無誤（見95年度他字第9799號卷第75─78頁），且上開
    支票金額非小，被告豈有任意交予其並不認識姓名之人之理
    ，被告所稱上開支票曾被予超群公司之人，取回後其上即有
    超群公司之章亦難採信，被告顯為兌現上開票號FF0000000
    之支票，而於支票背面偽造超群公司之印文；本件被告持上
    開2 張支票加以提示兌現復有台灣銀行苓雅分行95年12月21
    日苓雅營字第095000 63381號函1 紙及票號FF0000000 及FF
    0000000 支票影本2 紙在卷可查；從而，罪證明確，被告犯
    行堪以認定。
三、核被告所為，係分別犯有刑法第216 條第210 條之行使偽造
    私文書罪及同法第339 條第1 項之詐欺取財罪。被告偽造印
    文為其偽造私文書行為之部分行為，不另論罪。又被告所犯
    上開2 罪間，有方法、結果之牽連關係，為牽連犯，應依修
    正前刑法第55條之規定，從1 重之行使偽造私文書罪論處（
    被告行為後，刑法第55條牽連犯之規定，業於94年1 月7 日
    修正公布刪除，並於95年7 月1 日施行，則被告之犯行，因
    行為後新法業已刪除牽連犯之規定，此刪除雖非犯罪構成要
    件之變更，但顯已影響行為人刑罰之法律效果，自屬法律有
    變更，依新法第2 條第1 項規定，比較新、舊法結果，仍應
    適用較有利於被告等人之行為時法律即舊法論以牽連犯）。
    公訴意旨認2 罪應予分論併罰，容有誤會。又被告曾受上開
    有期徒刑以上刑之執行，有其台灣高等法院被告全國前案紀
    錄表1 份附卷可稽，其於執行完畢後5 年內，再犯本件有期
    徒刑以上之罪，為累犯，應依修正前刑法第47條之規定加重
    其刑（本件依被告等犯罪時之刑法第47條規定：「受有期徒
    刑之執行完畢，或受無期徒刑或有期徒刑一部之執行而赦免
    後，5 年以內再犯有期徒刑以上之罪者，為累犯，加重本刑
    至二分之一」，惟被告行為後95年7 月1 日施行之修正後刑
    法第47 條 第1 項規定，則僅將5 年以內故意再犯有期徒刑
    以上之罪者，認係累犯，則本件被告於受上開有期徒刑執行
    完畢後，5 年以內故意再犯本件有期徒刑以上之罪，不論依
    修正前之刑法第47條，或修正後之刑法第47條第1 項之規定
    ，均構成累犯，行為後之法律對被告而言並未較為有利，則
    依刑法第2 條第1 項前段之規定，自應適用被告行為時即修
    正前刑法第47條規定，按法律既有變更即應比較新舊法何者
    對於被告較有利以決定應適用之法律，縱比較後結果對被告
    而言並無有利或不利之情形，然此乃作為決定應適用新法或
    舊法之依據，並非有此情形即得不予比較新舊法而無刑法第
    2 條之問題）。審酌被告利用為人和解之便詐取他人金錢，
    並偽造他人之背書，所詐取之金額非小，犯罪所生損害非輕
    ，且所為有害於票據流通之秩序，又犯後狡飾犯行態度非佳
    等一切情狀，量處如主文所示之刑。票號FF00 00000票面金
    額960033元受款人超群公司之支票背面偽造之「超群混凝土
    工業股份有限公司」印文1 枚，應依刑法第219 條之規定，
    不問屬於犯人與否沒收之。
據上論斷，應依刑事訴訟法第299 條第1 項前段，刑法第2 條第
1 項前段、第216 條第210 條、第339 條第1 項、（修正前）第
55條、（修正前）第47條、第219 條，修正前罰金罰鍰提高標準
第1條前段，判決如主文。
中　　華　　民　　國　　96　　年　　12　　月　　20　　日
                  刑事第四庭    審判長法　官  林俊寬
                                      法  官  陳明呈
                                      法  官  王參和
以上正本證明與原本無異。
如不服本判決應於收受本判決後10日內向本院提出上訴書狀，並
應敘述具體理由，如未敘述上訴理由者，應於上訴期間屆滿後20
日內補提理由書狀於本院（均須按他造當事人之人數附繕本）「
切勿逕送上級法院」。
中　　華　　民　　國　　96　　年　　12　　月　　24　　日
                                      書記官  林香如
附錄法條：
中華民國刑法第216條
（行使偽造變造或登載不實之文書罪）
行使第210 條至第215 條之文書者，依偽造、變造文書或登載不
實事項或使登載不實事項之規定處斷。
中華民國刑法第210條
（偽造變造私文書罪）
偽造、變造私文書，足以生損害於公眾或他人者，處5 年以下有
期徒刑。
